臺灣臺南地方法院民事判決
110年度訴字第1654號
原      告  陳建昇
訴訟代理人  蘇清水律師
            蘇國欽律師
            王嘉豪律師
被      告  徐岱君
            蔡俊宏
上列當事人間請求損害賠償事件，本院於民國110年12月9日言詞
辯論終結，判決如下：
    主      文
被告甲○○應給付原告新臺幣貳拾伍萬元，及自民國一百一十年十
一月十二日起至清償日止，按週年利率百分之五計算之利息。
原告其餘之訴駁回。
訴訟費用由被告甲○○負擔四分之一，餘由原告負擔。
本判決原告勝訴部分得假執行。但被告甲○○如以新臺幣貳拾伍萬
元為原告預供擔保，得免為假執行。
原告其餘假執行之聲請駁回。
    事實及理由
壹、程序方面
    按「因侵權行為涉訟者，得由行為地之法院管轄」、「共同
    訴訟之被告數人，其住所不在一法院管轄區域內者，各該住
    所地之法院俱有管轄權。但依第四條至前條規定有共同管轄
    法院者，由該法院管轄」、「被告住所、不動產所在地、侵
    權行為地或其他據以定管轄法院之地，跨連或散在數法院管
    轄區域內者，各該法院俱有管轄權」，民事訴訟法第15條第
    1項、第20條及第21條分別定有明文。本件被告甲○○住所地
    雖非本院轄區，惟原告依據侵權行為法律關係提起本件訴訟
    ，並主張被告所涉侵權行為地位於臺南市市區旅館，故本院
    就本件訴訟有管轄權，合先敘明。 
貳、實體方面
一、原告主張：其與被告甲○○於民國109年11月9日為結婚登記，
    嗣於110年9月25日協議離婚。詎被告2人於前揭婚姻關係存
    續期間，明知被告甲○○為有配偶之人，仍於如附表編號1至
    編號9所示日期，為如附表編號1至編號9所示行為，且被告2
    人間性行為，甚至導致被告甲○○因此懷有身孕，顯見渠等2
    人間情感關係緊密，實已逾越男女間正常交往之分際。茲因
    被告2人上開行為，業已不法侵害原告之配偶權而情節重大
    ，原告身心備受煎熬，遭受極大痛苦，爰依侵權行為之法律
    關係請求被告2人連帶賠償其所受非財產上損害等語。並聲
    明：㈠被告應連帶給付原告新臺幣（下同）1,000,000元，及
    自起訴狀繕本送達翌日起至清償日止，按年息5%計算之利息
    。㈡願供擔保請准宣告假執行。
二、被告方面
　㈠被告甲○○辯稱：原告所提超音波、求神問卜手寫稿之照片，
    渠從未見過，渠從未照過胎兒超音波照片；被告2人出遊用
    餐及留宿旅館之照片、影像檔及LINE對話紀錄（即原證2至9
    ）雖然屬實，但前揭照片、影像檔顯示之GOOGLE時間軸日期
    業經原告修改過，蓋因渠於婚姻關係存續期間僅曾與被告乙
    ○○相偕吃飯，並無發生親密行為，渠等2人間親密行為皆在
    離婚後始發生，且被告乙○○確實不知道渠曾有婚姻關係，此
    觀渠所提直播畫面截圖即可佐證。另否認原告所提照片係自
    渠手機下載，且渠未曾在原告手機內儲存過任何帳號密碼，
    亦未授權原告得登入渠之GOOGLE帳號，況從GOOGLE帳號下載
    照片，亦得以修改日期；原證12至13之LINE紀錄確實為渠與
    原告間之對話內容無訛。縱認渠有侵害配偶權之行為，且情
    節重大，原告請求之金額亦屬過高，請法院審酌渠目前尚需
    負擔貸款及扶養費用等支出，財力狀況確實不佳等情形予以
    酌減等語。並聲明：原告之訴及假執行之聲請均駁回。
　㈡被告乙○○辯稱：渠係於收到本案起訴狀繕本時，方知被告甲○
    ○曾與原告有婚姻關係存在。渠從未提示並拍攝身分證，原
    告所提身分證之照片應係遭人盜用拍攝，且原告稱其係從被
    告甲○○手機取得資料，據渠推測應係透過偷竊或盜用之方式
    取得等語置辯。並聲明：原告之訴及假執行之聲請均駁回。
三、本件依民事訴訟法第270條之1第1項第3款之規定，整理並協
    議兩造不爭執事項暨簡化爭點如下：
　㈠兩造不爭執事項：原告與被告甲○○於109年11月9日為結婚登
    記，於110年9月25日協議離婚。
　㈡兩造爭執事項：原告得依侵權行為之法律關係請求被告二人
    連帶給付1,000,000元，及自起訴狀繕本送達翌日起至清償
    日止，按年利率百分之5計算之利息，有無理由？
四、得心證之理由　　
  ㈠被告甲○○於渠與原告婚姻關係存續中，與被告乙○○有逾越普
    通男女交往分際行為，侵害原告配偶權且情節重大，故原告
    得請求被告甲○○賠償非財產上損害250,000元，及自110年11
    月12日起至清償日止，按週年利率百分之5之利息。
　　⒈故意不法侵害他人權利者，負損害賠償責任；故意以背於
      善良風俗之方法，加損害於他人者亦同；不法侵害他人基
      於配偶關係之身分法益而情節重大者，被害人雖非財產上
      損害，亦得請求賠償相當之金額；民法第184條第1項及第
      195條第3項定有明文。「婚姻乃男女雙方以終身共同生活
      為目的而締結之身分契約，夫妻之一方對於婚姻關係之完
      整享有人格利益，故於婚姻關係中，當事人間互負有貞操
      、互守誠信及維持圓滿之權利與義務……是侵害配偶關係所
      生身分法益之行為，並不以通姦行為為限，倘夫妻任一方
      與他人間存有逾越朋友交遊等一般社交行為之不正常往來
      ，甚而肌膚之親，其行為已逾社會一般通念所能容忍之範
      圍，已達破壞婚姻共同生活之圓滿安全及幸福之程度，即
      足當之」（參照臺灣高等法院103年度上易字第1391號民
      事判決）。經查：
　　  ①原告主張：被告甲○○明知渠為有配偶之人，卻仍於婚姻
        關係存續期間與被告乙○○多次出遊，前往旅館同宿過夜
        並發生性行為，甚至因此懷有身孕等語，並提出戶籍謄
        本、出遊照片、影片檔、胎兒超音波照片等資料為佐（
        見本院110年度訴字第1654號民事卷宗﹝下稱院卷﹞第29
        頁、第33頁至第50頁、第53頁至第57頁）。
　　  ②被告甲○○固否認懷孕一事，並辯稱渠於婚姻關係存續中
        僅有與被告乙○○相偕吃飯，未曾發生任何親密行為，且
        上開出遊照片及影像檔之GOOGLE時間軸明顯係遭原告修
        改過云云，然參諸前揭胎兒超音波照片，可見其左上角
        業已明確記載「甲○○ 11/09/1991」等文字，核與本件
        被告甲○○之姓名、年籍相符，此有本院依職權調取被告
        甲○○之個人戶籍資料查詢結果1份可稽（見院卷第113頁
        ），足徵被告甲○○確實懷有身孕，且該超音波照片應為
        渠前往醫院產檢時所攝無疑。復細繹其中一張超音波照
        片（見院卷第53頁），該照片右上角顯示「09/02/2021
        」，代表產檢日期為109年9月2日；右下角則顯示「GA 
        6w2d」、「EDD 04/26/2022」，分別代表懷孕週數約6
        週又2天、預產期為110年4月26日等情，而預產期係由
        醫師本於專業知識，依據醫學常規所為之判斷，自具有
        高度之正確性，則據此推估，被告甲○○之受孕日期應係
        在渠與原告之婚姻關係存續期間內。
　　  ③再者，被告甲○○雖爭執前揭照片、影片檔之實際日期，
        然衡酌該等影像多由被告甲○○掌鏡拍攝，渠只需提出實
        際原始檔案以供勾稽比對，即可直接佐證原告所述不實
        ，然被告甲○○卻避此不為，核與常情有悖，況佐以本院
        職權調取被告2人之個人戶籍資料查詢結果（見院卷第1
        13頁、第115頁），被告2人與各自原配協議離婚日期竟
        為同一日，時間點亦未免過於巧合。是本院綜合上開事
        證，堪認原告主張被告甲○○於兩造婚姻關係存續期間，
        與被告乙○○間有不正當交往行為，甚至懷有身孕乙節，
        洵屬可採。
　　  ④綜上以觀，被告甲○○明知渠為有配偶之人，卻仍與被告
        乙○○有逾越男女正常交往範圍之行為，顯已破壞雙方於
        婚姻關係中忠實義務及保持婚姻共同生活圓滿、安全及
        幸福之權利，侵害原告基於配偶關係之身分法益而屬情
        節重大之程度，堪認原告因此受有精神上痛苦，故原告
        自得依侵權行為之法律關係，請求被告甲○○賠償其所受
        非財產上損害。
　　⒉次按「慰藉金之賠償須以人格權遭遇侵害，使精神上受有
      痛苦為必要，其核給之標準固與財產上損害之計算不同，
      然非不可斟酌雙方身分資力與加害程度，及其他各種情形
      核定相當之數額」（參照最高法院51年台上字第233號判
      例要旨）、「慰藉金之多寡，應斟酌雙方之身分、地位、
      資力與加害之程度及其他各種情形核定相當之數額。其金
      額是否相當，自應依實際加害情形與被害人所受之痛苦及
      雙方之身分、地位、經濟狀況等關係決定之」（參照最高
      法院85年度台上字第460號民事判決）。爰審酌原告於107
      年至109年間所得總額分別為422,285元、422,909元、426
      ,222元，名下有投資1筆（財產總額150元）；被告甲○○於
      107年至109年間所得總額分別為392,460元、221,230元、
      29,297元，名下無財產，復於本院審理時陳稱渠財力狀況
      不佳，尚需負擔貸款及扶養費用等事實，有兩造稅務電子
      閘門財產所得調件明細表、被告甲○○之臺灣銀行仁德分行
      存摺封面暨網路銀行帳戶明細影本、勞工保險被保險人投
      保資料表暨其明細影本、各類所得扣繳暨免繳憑單影本、
      匯款紀錄明細影本、LINE對話紀錄擷圖等件在卷可稽（置
      卷外、見院卷第137頁至第151頁），兼衡原告精神所受痛
      苦及兩造身分地位等全部情狀，認原告得請求被告甲○○給
      付非財產上損害賠償之數額應以250,000元為適當。
　　⒊給付無確定期限者，債務人於債權人得請求給付時，經其
      催告而未為給付，自受催告時起，負遲延責任；其經債權
      人起訴而送達訴狀，或依督促程序送達支付命令，或為其
      他相類之行為者，與催告有同一之效力；遲延之債務，以
      支付金錢為標的者，債權人得請求依法定利率計算之遲延
      利息；應付利息之債務，其利率未經約定，亦無法律可據
      者，週年利率為百分之五；民法第229條第2項、第233條
      第1項前段及第203條定有明文。茲被告因本件侵權行為對
      原告應負之債務未定給付期限，則原告請求自起訴狀繕本
      送達翌日即110年11月12日起至清償日止（見院卷第119頁
      所示之送達證書），按週年利率百分之5計算之利息，於
      法有據，應予准許。
  ㈡原告所提證據尚不足以證明被告乙○○明知被告甲○○係有配偶
    之人而仍與之交往，自難認被告乙○○主觀上有侵害原告配偶
    權行為之故意或過失存在，是原告請求被告乙○○侵害其配偶
    權且情節重大，難認有理由。
　　⒈按當事人主張有利於己之事實者，就其事實有舉證之責任
      ；民事訴訟法第277條前段亦有明定。又「侵權行為之成
      立，須行為人因故意過失不法侵害他人權利，亦即行為人
      須具備歸責性、違法性，並不法行為與損害間有因果關係
      ，始能成立，且主張侵權行為損害賠償請求權之人，對於
      侵權行為之成立要件應負舉證責任」（最高法院100年度
      台上字第328號判決可資參照）。
　　⒉原告主張：被告乙○○明知被告甲○○係有配偶之人，竟仍與
      之交往、發生性行為，而應與被告甲○○負連帶賠償之責等
      情，既為被告乙○○所否認，揆諸前揭規定及說明，此部分
      自應由原告負舉證責任。惟原告上開主張，無非係以其所
      提身分證件照片為據（見院卷第34頁），然觀諸前揭身分
      證件顯為被告乙○○所有，被告乙○○焉能自本人身分證件窺
      知被告甲○○是否已婚，是原告執此主張，容有誤會。原告
      復未提出其他積極事證證明被告乙○○主觀上有何故意或過
      失，揆諸前開說明，難認被告乙○○有侵害原告配偶權之故
      意或過失，核與侵權行為之成立要件不合。從而，原告依
      侵權行為之法律關係，請求被告乙○○應連帶賠償其所受非
      財產上損害，不應准許。
  ㈢另被告甲○○雖辯稱：渠未曾在原告手機內儲存過帳號密碼，
    亦未授權原告登入渠所有之GOOGLE帳戶云云；被告乙○○亦以
    渠從未提示並拍攝身分證，足證渠身分證係遭人盜用拍攝，
    且原告可能是透過偷竊或盜用之方式才能取得被告甲○○之手
    機資料等語置辯。然民事訴訟與刑事訴訟不同，姑且不論被
    告所為抗辯是否屬實，均不影響相關證據的實質證明力，附
    此敘明。　　　
  ㈣綜上所述，原告依侵權行為之法律關係，請求被告甲○○給付2
    50,000元，及自110年11月12日起至清償日止，按週年利率
    百分之5計算之利息，為有理由，應予准許。逾此部分之請
    求，則屬無據，應予駁回。
五、原告雖陳明願供擔保聲請宣告假執行，惟本判決原告勝訴部
    分所命被告甲○○給付金額未逾50萬元，依民事訴訟法第389
    條第1項第5款規定，應依職權宣告假執行。另「法院得依聲
    請或依職權，宣告被告預供擔保，或將請求標的物提存而免
    為假執行」（民事訴訟法第392條第2項），爰依職權宣告被
    告甲○○得預供擔保而免為假執行。原告敗訴部分，因其訴業
    經本院駁回，假執行之聲請失所依據，應併予駁回。
六、本件事證已臻明確，兩造其餘攻擊防禦方法及所提證據，經
    本院斟酌後，核與判決結果不生影響，爰不逐項論述，併此
    敘明。
七、訴訟費用之負擔：民事訴訟法第79條。　
中　　華　　民　　國　　110 　年　　12　　月　　30　　日
                    民事第一庭  法  官  陳谷鴻
以上正本證明與原本無異。　　　　　　　　　　
如不服本判決，應於判決送達後20日內，向本院提出上訴狀並表
明上訴理由，如於本判決宣示後送達前提起上訴者，應於判決送
達後20日內補提上訴理由書（須附繕本）。
如委任律師提起上訴者，應一併繳納上訴審裁判費（參照民事訴
訟法施行法第9條：上訴人有律師為訴訟代理人，或依書狀上之
記載可認其明知上訴要件有欠缺者，法院得不行民事訴訟法第44
2條第2項及第444條第1項但書之程序）。　　　
中　　華　　民　　國　　111 　年　　1 　　月　　7 　　日
                                書記官  徐慧嵐
附表   編號 時間 行為 1 110年5月14日、 110年5月15日 被告2人一起出遊拍照，並於110年5月14日晚上共同投宿於門牌號碼臺南市○○區○○路○段000號之「星象商旅HOTEL」。 2 110年5月22日 被告2人一起前往位於臺南市樹林街之餐廳用餐，並於晚間共同投宿於門牌號碼臺南市○區○○路000號之「楓華沐月台南行館」。 3 110年6月11日晚間 被告2人共同投宿於門牌號碼臺南市○○區○○路000巷00號之「温莎堡汽車旅館新營館」。 4 110年7月15日 被告乙○○除以通訊軟體LINE稱呼被告甲○○「寶貝」外，被告2人更討論懷孕期間不能抽菸喝酒之話題。 5 110年7月23日 被告2人共同投宿於門牌號碼臺南市○區○○路000號之「楓華沐月台南行館」。 6 110年7月28日 被告2人一起前往臺南市大遠百百貨公司用餐。 7 110年8月20日 被告2人共同投宿於門牌號碼臺南市○區○○路000號之「楓華沐月台南行館」。 8 110年8月26日起 被告甲○○隱瞞原告懷孕一事，多次前往大安婦幼醫院產檢，更曾因信仰求籤解夢，而書寫「孫女甲○○夢見全家相聚燒金紙，因有身孕不便入廟託腹中子之父乙○○代替詢問求解」等文字。 9 110年8月29日 被告2人一起前往老楊方塊酥觀光工廠遊玩，並拍攝如同情侶般頭靠頭緊密依偎之照片。